臺灣苗栗地方法院刑事判決　　　　　　　　　　　　　九十年度交簡上字第一二號
　　公訴人　臺灣苗栗地方法院檢察署檢察官
　　上訴人　甲○○
右被告因公共危險案件，不服本院苗栗簡易庭九十年度苗交簡字第四三四號中華民國
九十年五月二十九日第一審簡易判決（聲請簡易判決案號：台灣苗栗地方法院檢察署
九十年度偵字第六六一號），提起上訴，本院管轄之第二審判決如左：
    主  文
原判決撤銷，發回本院苗栗簡易庭。
    理  由
一、上訴意旨略以：原審以「被告甲○○」酒醉駕駛，處罰金貳萬元。惟上訴人甲○
    ○並非本件之行為人，應係他人持上訴人身分證冒名應訊，處罰之對象應有錯誤
    ，爰請撤銷原判決，另為妥適之判決等語。
二、本件經查：
（一）上訴人甲○○之指紋經送鑑定，並非偵查中之被告「甲○○」；而警訊、偵查
      中捺印指紋者，經核與刑事警察局檔案中之「乙○○」指紋卡左姆指指紋相符
      ，有內政部警政署刑事警察局民國九十一年五月十五日刑紋字第０九一０一一
      六一六八號鑑驗書一紙附卷可稽。
（二）上訴人甲○○於民國九十年十月五日本院調查中到庭，經本院比對偵查卷第十
      一頁之「甲○○」身分證影本照片（本件查獲時，經警影印「被告甲○○」所
      持有之身分證影本），確與其面貌顯不相符，二者顯非同一人無訛。又證人甲
      ○○之妻吳陳麗娟到庭證述：依上開警訊中所使用之「甲○○」身分證影本上
      照片，顯然係其弟乙○○。民國八十八年總統大選期間，伊曾因故交付其先生
      甲○○之身分證予乙○○，嗣後自己也忘記了此事，而誤以為該身分證遺失，
      致甲○○曾於八十九年間因此向戶政事務所另行申請補發身分證在案。現在想
      起來應是乙○○於借用後，未曾返還而經其換貼照片並於偵查中冒名「甲○○
      」應訊等語，並提出「甲○○」本人之身分證及高雄小港區八十九年一月二十
      四日國民身分證申請書影本，經本院查核屬實。
（三）又本件經國道第二警察隊造橋分隊查獲時，「被告甲○○」所駕駛之車號Ｙ三
      ─六五九八號自用小客車，經查為徐漢釩所有；而徐漢釩經本院傳喚到庭亦證
      稱：該車當日經查獲酒醉駕車之駕駛，與前揭偵察卷第十一頁所附身分證影本
      照片之人確為同一人，然該人並非九十年十月五日到庭陳述之「甲○○」。伊
      當日係與該自稱為「甲○○」之人一起搭該車去中壢，後因在朋友家喝醉了，
      才由該自稱「甲○○」之人開車，並因酒醉駕車而在行經國道一號高速公路造
      橋時被交通警察攔下。他可以證明在場之「甲○○」與當時自稱「甲○○」者
      確非同一人等語。
（四）綜合上述，堪資確認本件涉犯公共危險犯行之人確非甲○○，而係甲○○之妻
      弟乙○○。而警訊、偵查中之對象亦均為「乙○○」冒名應訊無誤。
（五）又乙○○經本院傳喚拒未到庭。經查其年籍為（男，三十三歲，五十七年十二
      月五日生，身分證統一編號：Ｘ一二一三二六八二號，住高雄市○○區○○
      街四三號二樓，居高雄縣彌陀鄉○○村○○鄰○○路北二巷二號），有妨害自
      由等前科。前因犯偽造有價證券案件，經臺灣高等法院高雄分院判處有期徒刑
      四年，嗣經上訴後，於八十八年四月一日由最高法院駁回上訴確定，因逃匿而
      未到案執行，經臺灣高雄地方法院檢察署以八八雄檢銅緝字第二七五六號令發
      佈通緝，迄未到案接受執行在案。
三、按起訴之效力，不及於檢察官所指被告以外之人，刑事訴訟法第二百六十六條定
    有明文；又法院審判之對象，是否即為檢察官所指之被告，固應以起訴書所載被
    告之姓名、性別、年齡、籍貫、職業或其他足資辨別之特徵為準，然被告是否已
    經起訴，仍應以檢察官所指為刑罰對象之被告為其依據。縱犯罪行為人以偽名或
    冒用他人名義應訊，致檢察官以冒名者之姓名、年籍起訴，然檢察官起訴之被告
    ，仍為實際於偵查中應訊之該犯罪行為人，即以該犯罪行為人為公訴之刑罰對象
    ，並非該被冒名頂替之人。縱檢察官誤以被冒名頂替人之姓名、年籍起訴，然該
    人既非檢察官公訴之刑罰對象，即非起訴效力所及，法院自不得對其加以審判。
    次按「當事人對於下級法院之判決有不服者，得上訴於上級法院」，刑事訴訟法
    第三百四十四條第一項亦有明文。該條所指之「當事人」固係指受法院判決之相
    對人，惟法院之判決既經宣示，即有形式上之效力，對為判決之法院及受判決之
    相對人均有拘束力。於冒名頂替之例外情形，被冒名之人雖依實際，並非該判決
    之刑罰對象，然依起訴書、判決書之「當事人」欄，既均係以被冒名人之姓名、
    年籍、住所為基礎，判決之「主文」亦冠以被冒名人之姓名，「判決書」又對被
    冒名之人為送達，是被冒名之人依該判決之外在形式，實無從辨別該實際經法院
    判決者究竟為誰，然既受判決，未來難免有受到刑罰之不測風險，從而據此為上
    訴，法院自不得遽以嗣後之調查結果，確認該被冒名之人原非該判決之刑罰對象
    ，從而以被冒名之人原非判決「當事人」為由，而認為被冒名之人並無上訴權。
    換言之，上訴權之有無，於此例外之場合，自應從寬解釋，即是否為判決之「當
    事人」，應包含判決書形式上所指示之「被告」，而不以實際受判決之刑罰對象
    為限。否則無異剝奪被冒名人之訴訟救濟請求權，且於此場合，若駁回上訴而任
    該判決確定，不唯造成訴訟上之無謂浪費，亦有失立法保障上訴權人之本旨，均
    合先敘明。
四、揆諸上揭說明，本件犯罪之行為人乙○○於檢察官偵查中已到庭應訊，是檢察官
    起訴對象應為「乙○○」而非「甲○○」，原審依刑事訴訟法規定之簡易程序，
    未經開庭，逕以簡易判決處罰「甲○○」，其刑罰權之對象即有誤解，從而，「
    甲○○」據此提起上訴，其上訴有理由，爰撤銷原判決。又乙○○既經起訴，而
    原審既有右述之瑕疵，為符當事人乙○○之審級利益，爰將本件發回第一審之本
    院苗栗簡易庭，由第一審法院逕予更正被告姓名後，另行傳喚乙○○到庭審理。
五、上訴人甲○○經合法傳喚，無正當之理由不到庭，爰不待其陳述，逕行判決。
六、另本件既已查明乙○○除為本件原審公共危險罪之行為人外，復涉嫌偽造文書，
    爰另具函移送檢察官偵辦，併此敘明。
據上論斷，應依刑事訴訟法第四百五十五條之一第三項、第三百六十九條第一項前段
、第三百六十四條、第三百七十一條，判決如主文。
本案經檢察官廖啟村到庭執行職務。
中      華      民      國    九十一    年      九      月    十八      日
                                  臺灣苗栗地方法院刑事第一庭
                                      審判長法  官  陳 鴻 斌
                                            法  官  柳 章 峰
                                            法  官  楊 台 清
右正本證明與原本無異。
本件不得上訴。
                                            書記官  李 惠 雯
中      華      民      國    九十一    年      九      月    十八      日
